【裁判字號】    92,交聲,181
【裁判日期】    920717
【裁判案由】    聲明異議
【裁判全文】
臺灣高雄地方法院刑事裁定                        九十二年度交聲字第一八一號
    原處分機關  交通部公路總局高雄區監理所
    異  議  人  甲○○
    即受處分人
右列異議人因違反道路交通管理處罰條例案件，對於高雄市交通事件裁決所九十二年
四月十五日所為之處分（原處分案號：公警局交字第Ｚ00000000號舉發違反
道路交管理事件通知單）聲明異議，本院裁定如左：
    主  文
異議駁回。
    理  由
一、聲明異議意旨略以︰受處分人即異議人甲○○係中國石油公司勞務外包駕駛員，
    於九十二年三月十七日受命駕駛牌照號碼為ＲＥ－六八六號之油罐車運送漁船用
    油前往中芸漁港加油，並於同日十三時十分卸完油空車返回橋頭油庫，於十三時
    四十五分許途經中山高速公路北上三六四點一公里處，行駛於該路段之外線車道
    時，突有中線車道之小客車為駛出鼎金系統交流匝道，乃在無預警之狀況下，突
    然切到外側車道，而異議人雖有與前車保持安全距離，但在煞車距離不足之情況
    下，先行觀察中線車道確無來車，乃緊急切入中線車道，以避免造成追撞，狀況
    解除後，立即駛回外線車道。惟此舉卻遭國道五隊在該處路邊執警員警追至北上
    三六○公里並攔檢異議人之車輛，異議人雖極力解釋，員警仍逕自舉發，並經交
    通部公路總局高雄區監理所裁決罰鍰新台幣（下同）三千元，爰依法對原處分提
    出聲明異議。
二、按汽車行駛高速公路，其車道之使用，除因交通事故及道路施工依臨時或可移動
    標誌指示或公路警察指揮外，應依設置之交通標誌、標線或號誌之規定，無設置
    者汽車行駛於同向三車道路段，大型車應行駛於外側車道，為超越同向之前車時
    得暫時利用中線車道超越前車，禁止行駛或變換車道行駛內側車道；又汽車裝載
    危險物品未依規定路線、時間行駛者，處汽車駕駛人新台幣三千元以上九千元以
    下罰鍰，此為高速公路交通管制規則第八條第一項第二款前段及道路交通管理處
    罰條例第三十條第一頁第八款所明定。
三、經查︰
  (一)異議人雖稱其係為閃避欲駛出鼎金交流道之小客車，始切入中線車道後並隨即駛
    回外線車道，然自當日執勤員警陳建義到庭所結證稱：「（案發情形？）當時異
    議人的車子是在中線車道行駛，但依規定他只能在外側車道行駛」、「（當時是
    否有中線車道小客車為駛出鼎金系統交流匝道，突然切到外車道，而使異議人甲
    ○○緊急切入中線車道？）當時我們在三六三（指北上三六三公里處）就看到異
    議人沿途就走中線車道，直到三六０的時候我們才把他攔下來」、「（當初開異
    議人罰單是否因為異議人有一段時間都在中線車道行駛？）是」、「（當時你們
    把異議人攔下，異議人是否有辯駁？）沒有」（參本院九十二年五月二十二日之
    調查筆錄）等語觀之，可知異議人經執勤員警攔檢時，其所駕駛之車輛仍行駛於
    中線車道，足證異議人於變換車道至中線車道後並未立即切回外線車道，是異議
    人以此為辯，顯不足採。
  (二)又執勤員警係自北上三六三公里處即發現異議人開始行駛中線車道，並於北上三
    六○公里處時攔檢異議人，已如前述，則於此長達三公里之距離，異議人始終行
    駛於中線車道，縱如異議人所述，其確係為閃避他車始駛入中線車道，則在狀況
    解除後至員警攔檢時，異議人均未切回外線車道，亦甚有可疑。況查，異議人亦
    於本院調查中當庭陳稱當時其確有與前車保持安全距離，且並未超速或加速前進
    等語（參本院九十二年六月三十日之調查筆錄），則縱有原行駛於中線車道之車
  輛欲駛出鼎金交流道而於異議人所駕駛車輛前切入外線車道，在異議人保持適當
    之安全距離及未超速、加速之情況下，異議人僅須減慢車速即可避免危險發生，
    毋需以變換車道始得閃避該突然駛入之車輛，此亦為車輛間有依法保持安全距離
    之效果。再若確有自小客車自中線車道切入外線車道，該車輛務必須以快於異議
    人所駕駛車輛之車速行駛始有可能切入外線車道，則該自小客車既可順利切入外
    線車道，何以本於外線車道行駛之異議人，反須駛入中線車道，始可避免車輛碰
    撞之危險，此顯不合常情。又查，異議人於就該本件聲明異議時，係於異議狀上
    載明「中線車道小客車為駛出鼎金系統交流匝道，在無預警狀況下，突然切到外
    車道..... 」，則若該小客車之數量多一輛時，該特殊有利之狀況，異議人當不
    致疏未載明於異議狀，惟異議人卻無特別註明之；嗣異議人卻在本院於調查程序
    中問及「其他車輛若欲切入外線車道，速度必須較異議人快速，故應無煞車距離
    不足之情形」時，答以「因為同時有二部車子切進外線車道，他們一切入之後，
    ....... 」等語，顯與該異議狀所載情狀不符，足認異議人所辯因為閃避他車始
    切入外中線車道一節，顯係事後卸責之詞，不足採信。
  (三)準此而論，原處分機關據以援引首揭規定，裁處異議人罰鍰三千元，並無何違法
    或不當，且該罰鍰金額係最低額亦應稱妥適。從而，異議人執前揭聲明異議意旨
    而提起本件聲明異議，為無理由，應予駁回。
據上論結，應依道路交通案件處理辦法第十九條，裁定如主文。
中      華      民      國    九十二   年      七      月    十七      日
                                臺灣高雄地方法院交通法庭
                                    法  官    林靜梅
右正本證明與原本無異。
如不服本裁定，應於裁定送達後五日內，向本院提出抗告狀。
                                    書記官    洪生輝
中    華    民    國      九十二      年      七      月      二十一   日


司法院資訊處製作；財團法人民間司法改革基金會備份。
